【裁判字號】    88,易,1460
【裁判日期】    890421
【裁判案由】    妨害自由等
【裁判全文】
臺灣士林地方法院刑事判決                        八十八年度易字第一四六號
    公  訴  人  臺灣士林地方法院檢察署檢察官
    被      告  丁○○
                丙○○
    共     同
    選任辯護人  詹瑞展
右列被告因妨害自由等案件，經檢察官提起公訴 (八十八年度偵字第三八五九號)，
本院判決如左：
    主  文
丁○○、丙○○均無罪。
    理  由
一、公訴意旨略以：被告丁○○、丙○○因認其父親魏隆信所出租予告訴人譚卓等人
    經營「水仙谷餐廳」之土地租約業已終止，二人基於共同之犯意聯絡，於八十八
    年三月四日晚上九時許，由被告丙○○先以電話恐嚇告訴人不得繼續營業後，復
    由被告丁○○帶同四、五名不詳年籍之男子至台北市○○路○段二六六巷六十四
    號「水仙谷餐廳」，喝令告訴人明天起不准營業，於告訴人答稱仍要開業時，並
    以「你做看看」等語恫嚇告訴人，且向該店員工甲○○恫稱「你明天不准來上班
    」等語，致告訴人及甲○○等因而心生畏懼。被告丁○○為阻止「水仙谷餐廳」
    繼續營業，又於八十八年三月五日上午，唆使不知情之電工將該餐廳之電箱電源
    斷電，且於同日下午一時許，於該餐廳請電工張永慶修理復電時，被告丁○○復
    至現場阻止，致影響「水仙谷餐廳」之營業，因認被告丁○○涉有恐嚇及強制罪
    嫌，被告丙○○涉有恐嚇罪嫌。
二、按犯罪事實應依證據證明之，無證據不得推定其犯罪事實，又不能證明被告犯罪
    ，應諭知無罪之判決，刑事訴訟法第一百五十四條、第三百零一條第一項定有明
    文。
三、訊據被告二人堅決否認有何恐嚇及強制犯行，辯稱：告訴人於八十七年十二月十
    八日以水仙谷小吃店負責人林偉章名義發函通知被告之父親，表示欲於八十八年
    二月二十八日結束營業並終止租賃契約，惟告訴人卻事後反悔且亦未給付租金，
    被告乃依父親指示前往了解，在現場被告並未實行恐嚇，事後雖有斷電但僅表示
    已終止租約故未能復電，並未有強制犯行等。公訴意旨認被告丁○○、丙○○涉
    有恐嚇及強制罪嫌，無非以告訴人乙○及證人甲○○之證詞為據。經查：
    (一)被訴恐嚇部分：
      水仙谷餐廳於八十七年十二月十八日以存證信函通知被告之父親魏信隆，將
        於八十八年二月二十八日終止租賃契約之情，有存證信函影本一件在卷可稽
        ，又被告所辯告訴人等於八十八年二月二十八日之後仍繼續經營水仙谷餐廳
        之情，告訴人亦不爭執，顯認告訴人與被告之間對於是否終止租賃契約等事
        宜涉有爭執，互為對立。
      告訴人於本件八十八年三月四日後之同年三月九日始提出告訴，而對於恐嚇
        之時間、行為人稱「約晚間十時，丁○○帶四、五個年青人到櫃檯前吆喝，
        要我明天不准營業：：」 (見偵查卷第六頁) ；嗣於同年三月十一日於警訊
        則稱：「丁○○隔十分鐘即帶來四、五個年青人到達餐廳大聲吆喝，口出惡
        言，態度凶惡：：約二十三時他們兩兄弟再返回櫃檯吵鬧：：嚴詞警告我明
        天不准營業，又轉向餐廳領班陳榮鍾說明天不准來上班：：」 (見偵查卷第
        七頁) 所指述恐嚇之情已有不符。而證人甲○○於警訊、偵查及本院歷次之
        證詞，對於究竟是被告丁○○一人、或被告二人共赴餐廳恐嚇？被告到水仙
        谷餐廳幾次─是一次、或先由被告丁○○帶人恐嚇，被告二人再度第二次一
        同至餐廳？在餐廳現場實行恐嚇者是被告丁○○一人、或被告丁○○、丙○○二人共同？(參見偵查卷第十頁、第八十二頁、本院筆錄)前後所述皆不一
        致，果若被告二人確有恐嚇之事實，何以告訴人與證人供述皆不一致，告訴
        人與證人供述有瑕疵。又證人陳榮鍾曾經要求被告由告訴人經營餐廳之事實
        ，訊之證人亦不否認，從而，證人對於本案有利害關係，其證詞可信度如何
        ，亦有疑問。
      被告與告訴人對於租賃契約是否終止既有爭執，被告自承要求告訴人終止使
        用租賃物，固堪認定，惟被告之陳述是否已涉及恐嚇手段，公訴人所提證據
        方法即告訴人指述及證人陳榮鍾證詞尚難證明之，又本院查無其他證據足以
        證明被告有恐嚇之犯行，不能證明此部分犯罪。
    (二)被訴強制罪部分：
      本案強制罪部分，應審究者，乃被告丁○○有無使用強暴脅迫之手段。
      按刑法第三百零四條規定之構成要件「強暴」手段，乃逞強施暴，固不以對
        人之直接強制為限，尚包括對物之間接強制手段，然查，本罪之保護法益是
        個人意思自由及其意思決定而作為或不作為之行動自由，從而，在對物之間
        接強制，仍須其手段對於被害人之意思自由產生立即之強制力，使得被害人
        由於行為人之手段而未能實現意思自由，不能行使權利 (欲為而不能為)或
        行使無義務之事 (不欲為而為)，若被害人之意思自由不因此受限，即與本
        罪構成要件有間，若未施以強制手段，被害人雖違背己意為一定之行為或不
        行為，僅屬民事債務糾葛，亦不構成刑事罪責，合先敘明。
      據告訴人指訴：「隔日三月五日白天班員工宋家凌告知停電，我交代他聯絡
        維修工張永慶於午後前來檢查電箱，發現線路剪斷。」 (見偵查卷第八頁)
        。又審諸系爭電箱裝置於被告家之牆外，被告丁○○應不至須對其他人使用
        強制力始得斷電。據此，足認被告丁○○施行斷電之時，告訴人或其員工均
        無人在場，乃事後未有電源始發現。
      至張永慶前去復電乙節，證人張永慶證稱：「丁○○來時說有糾紛不可接回
        去，叫我回去報告，我就沒接回去。(丁○○有無恐嚇你？)沒，他只說有糾
        紛不可接。」 (見偵查卷第八十三頁)，亦堪認於張永慶前去復電時，被告
        亦未對其施以強制力。
      揆諸前揭說明，被告關閉馬達之際，告訴人或其他人既未在場，告訴人之意
        思自由要不因為被告此舉而產生任何受制，亦即並未因為意思受制而違反其
        意思為一定之行為或不行為，被告所為難認有施何強暴之手段。被告既未對
        告訴人或其他人施以何強暴、脅迫之之手段，尚難認被告所為有何不法，至
        於被告丁○○於民法上有無權利妨害告訴人使用電源，均與強制罪之構成無
        涉。此外，復查無其他積極證據證明被告犯罪，揆諸前揭說明，為不能證明
        被告犯罪，應予以無罪之諭知。
據上論斷，應依刑事訴訟法第三百零一條第一項，判決如主文。
本案經檢察官黃惠玲到庭執行職務。
中      華      民      國      八十九      年    四    月    二十一    日
                                  臺灣士林地方法院刑事第二庭
                                          法  官  王  梅  英
右正本證明與原本無異。
如不服本判決，應於判決送達後十日內，向本院提出上訴狀。
                                          書記官  廖  春  玉
中      華      民國      八十九      年    四    月    二十六    日


司法院資訊處製作；財團法人民間司法改革基金會備份。
